臺灣高等法院高雄分院刑事判決
111年度金上訴字第20號
上  訴  人  臺灣橋頭地方檢察署檢察官
被      告  萬淑玲



            許惠菱


上列上訴人因被告洗錢防制法等案件，不服臺灣橋頭地方法院10
9年度金訴字第33號，中華民國110年11月18日第一審判決（起訴
案號：臺灣橋頭地方檢察署109年度偵字第6981號、109年度偵字
第7860號），提起上訴，本院判決如下：
    主  文
上訴駁回。
    理  由
一、經本院審理結果，認第一審判決對被告己○○、丁○○均為無罪
    之諭知，所為論斷核無不當，應予維持，除補充以下論述外
    ，其餘引用第一審判決書記載之證據及理由（如附件）。
二、檢察官上訴意旨略以：被告己○○、丁○○均非年幼無知、天真
    浪漫之年紀，渠等與真實姓名年籍資料均不詳之成年男子，
    素未謀面，對方是人是鬼、是圓是扁都不知道，自民國109
    年1月中旬至同年2月初，未滿1月之期間内，僅靠LINE之方
    式，與遠在天邊之異國幽靈大談戀情，愛來愛去你儂我儂，
    荒謬透頂；且對方若係從事國際貿易，而有巨額款項進出，
    豈無自己之帳戶，又豈會阮囊羞澀連來台相親之機票錢都欠
    缺，被告二人竟毫無警覺，還幫忙兌匯，午夜夢迴之際，皆
    無任何一絲清光。詎原審判決竟以被告提出之LINE對話紀錄
    為憑，認被告確係陷入愛情圈套之空泛理由，為被告解套，
    對於所謂「愛情」而言，誠屬嚴重之污衊，其認事用法顯有
    違經驗法則，尚嫌率斷云云。
三、經查:
（一）由被告己○○與「詹姆士」之LINE對話紀錄（見偵一卷第75
      、77、81、117、133、129、141、147、163頁，原判決均
      已詳述，故不再贅引）及被告丁○○與「Z-M」之LINE對話
      紀錄（見偵一卷第197-199 、203-205 、211 頁，原判決
      均已詳述，故不再贅引），可見彼此間之情誼顯然並非普
      通朋友程度。而「詹姆士」、「Z-M」對被告己○○、丁○○
      多所關心、安撫，佐以被告丁○○為喪偶之人，有感情創傷
      ，在家帶孫，被告己○○高職畢業，曾任居家服務員、送報
      員（見本院卷第172頁），均無豐富社會經驗，確有可能
      與「詹姆士」、「Z-M」透過網路保持相當時間聯繫，因
      而使其等產生雙方確實已在交往之感覺，對於「詹姆士」
      、「Z-M」要求其等幫忙等需求及說詞，皆全然信任而未
      多質疑。
（二）且由被告2 人分別依「Mrr Silas Nelly」（即「詹姆士
      」）、「Z-M」指示，於同日或翌日將告訴人等3 人匯入
      其等帳戶內之款項提領一空，並換成美元再匯款至「Mrr 
      Silas Nelly」、「Z-M」所提供之印尼、土耳其等國外銀
      行帳戶一節觀之，若被告2人確為詐騙集團之一員，應會
      試圖隱匿真實身分，而非至銀行兌換、匯出外幣並在銀行
      留下影像及個人真實姓名年籍資料，徒增遭查緝之風險。
      是被告2人確實有可能係因為相信「詹姆士」、「Z-M」有
      意與其交往，而在「詹姆士」、「Z-M」提出請求時，於
      能力範圍內予以幫助，並於「詹姆士」、「Z-M」要求其
      代為取款、匯款時，仍予完成。是被告2人所辯其為本案
      行為時，均係基於與「詹姆士」、「Z-M」為男女朋友以
      及對「詹姆士」、「Z-M」之信任，始在自己能力範圍所
      及之內協助，並無過多懷疑等語，尚非無據。
（三）綜上所述，被告2人可能因遭「詹姆士」、「Z-M」佯為男
       女交往取得信任後，復虛捏因急需金錢入境台灣或工作
      上急需被告2人協助取款、匯款，致被告2人不疑有他、陷
      於錯誤，而依「詹姆士」、「Z-M」之指示為之。是被告2
      人雖曾於原審自白客觀犯行，然就被告2人本案中各依「
      詹姆士」、「Z-M」指示進行取款、再行兌換外幣匯出海
      外等舉動，公訴人未能提出積極證據，證明被告2人具有
      幫助詐欺取財或洗錢等主觀犯意。本院無從就被告2人被
      訴部分形成有罪之確信，本於無罪推定原則，自應為被告
      2人無罪之諭知。　　　
四、原審因以不能證明被告2人涉犯刑法第339 條第1 項之詐欺
    取財及洗錢防制法第14條第1 項之洗錢罪等犯行，而為被告
    2人無罪之諭知，核無違誤；檢察官上訴意旨，猶執前詞，
    指摘原判決不當，為無理由，應予駁回。
五、退併辦部分臺灣橋頭地方檢察署109 年度偵字第8084號併辦
    意旨略以：被告己○○依其社會生活經驗，應可知悉一般人若
    欲收取他人匯款，當以自己所申辦之金融帳戶收受之，而無
    借用他人金融帳戶收款之理，且知悉現今不法集團猖獗，若
    隨意提供金融帳戶予他人使用，並依指示將匯入帳戶之不明
    款項另行轉匯其他金融帳戶，應係不法集團逃避追查之用，
    故當真實姓名年籍資料均不詳之自稱「詹姆士」（或稱「Mr
    r Silas Nelly」）之成年男子向其為前揭提議時，應可預
    見是詐騙集團等不法份子欲以其帳戶詐取他人財物，竟仍與
    詹姆士共同基於縱令屬實，亦不違背其本意之詐欺取財不確
    定故意，於109 年2 月5 日前某日，將其申設之內門郵局帳
    戶之帳號提供予詹姆士使用，並推由詹姆士負責對他人施以
    詐術。嗣詹姆士於108 年12月間，以暱稱「OFFICIAL」、「
    陳昌浦」將乙○○加為臉書及LINE之好友後，傳送訊息予乙○○
    ，謊稱：伊是美軍駐伊拉克軍官，有一筆黃金想存放給你，
    相關費用都已經付清，但包裹卡在中國海關，須幫忙付手續
    費云云，致乙○○陷於錯誤，於109 年2 月5 日14時許，依指
    示匯款87萬3470元至上開郵局帳戶內。迨款項匯入後，己○○
    旋依詹姆士指示，於翌日將上開款項提領一空，並換匯成美
    元再匯款至其指定之土耳其等國外銀行帳戶，因認被告己○○
    此部分涉犯刑法第339 條第1 項之詐欺取財罪嫌，且被告己○○提供同一帳戶，供詐欺集團成員詐騙不同之被害人乙○○之
    用，核與本案之犯罪事實有想像競合之裁判上一罪關係，故
    移送併辦等語。惟本案既經諭知被告己○○無罪判決，移送併
    辦部分即無從與本案構成想像競合犯之裁判上一罪關係，無
    從由本院併予審理，應退由檢察官另行依法處理。　　
四、被告2人經本院合法傳喚，無正當理由未於本院審判期日到
    庭，此有本院送達證書及刑事報到單、臺灣高等法院在監在
    押全國紀錄表在卷可憑，爰依刑事訴訟法第371 條之規定，
    不待其陳述，逕行判決。
據上論結，應依刑事訴訟法第368 、第373 條、第371 條，判決
如主文。
本案經檢察官曾財和提起公訴，檢察官陳登燦提起上訴，檢察官
何景東到庭執行職務。
中　　華　　民　　國　　111 　年　　4 　　月　　14　　日
                  刑事第七庭    審判長法  官　李璧君
                                      法  官　葉文博
                                      法  官　石家禎
以上正本證明與原本無異。
檢察官如不服本判決，如認有刑事妥速審判法第9 條之理由，應
於判決送達後20日內向本院提出上訴狀，其未敘述理由者並應於
提出上訴狀後20日內向本院補提理由書（應附繕本）。
中　　華　　民　　國　　111 　年　　4 　　月　　14　　日
                                      書記官　楊馥華
附錄刑事妥速審判法第9 條：
除前條情形外，第二審法院維持第一審所為無罪判決，提起上訴
之理由，以下列事項為限：
  一、判決所適用之法令牴觸憲法。
  二、判決違背司法院解釋。
  三、判決違背判例。
刑事訴訟法第377 條至第379 條、第393 條第1 款規定，於前項
案件之審理，不適用之。
【附件】
臺灣橋頭地方法院刑事判決
                                     109年度金訴字第33號
公　訴　人　臺灣橋頭地方檢察署檢察官
被　　　告　己○○　
            丁○○　
上列被告因洗錢防制法等案件，經檢察官提起公訴（109 年度偵
字第6981號、109 年度偵字第7860號），本院判決如下：
    主  文
己○○、丁○○均無罪。
    理  由
一、公訴意旨略以：被告己○○及丁○○依其社會生活經驗，均應可
    知悉一般人若欲收取他人匯款，當以自己所申辦之金融帳戶
    收受之，而無借用他人金融帳戶收款之理，且知悉現今不法
    集團猖獗，若隨意提供金融帳戶予他人使用，並依指示將匯
    入帳戶之不明款項另行轉匯其他金融帳戶，恐有掩飾或隱匿
    其犯罪所得去向之虞，故當真實姓名年籍資料均不詳之自稱
    「Mrr Silas Nelly 」、「Z-M 」成年男子分別向其等為前
    揭提議時，應可預見該匯入帳戶之款項可能是詐欺取財或其
    他財產犯罪之犯罪所得贓款，並藉由其等帳戶掩飾或隱匿其
    犯罪所得之去向，竟仍分別與「Mrr Silas Nelly 」、「Z-
    M 」共同基於縱令屬實，亦不違其本意之詐欺取財及洗錢不
    確定故意，於民國109 年2 月間某日，分別將其等所開立之
    中華郵政股份有限公司帳號000-00000000000000號帳戶（下
    簡稱：內門郵局帳戶）、及帳號000-00000000000000號帳戶
    （下簡稱：豐原郵局帳戶）之帳戶分別提供予與「MrrSilas
     Nelly 」、「Z-M 」使用，並推由「Mrr SilasNelly」 、
    「Z-M 」負責對他人施以詐術。嗣「Mrr SilasNelly」、「
    Z-M 」，於108 年1 月間某日，分別以暱稱「James」、「C
    heng Han 」、「Chinn Lee 」將告訴人甲○○、丙○○及被害
    人戊○○等3 人，加為社群軟體臉書及通訊軟體LINE之好友後
    ，而接續分別與上開告訴人等3 人交談而相識，隨後「Mrr 
    Silas Nelly 」、「Z-M 」則分別於109 年1、2 月間某日
    時起，接續分別以通訊軟體LINE暱稱「James」、「Cheng H
    an 」、「Chinn Lee 」傳送訊息予告訴人等3 人，復分別
    向其等謊稱是美軍駐敘利亞軍官或將軍，因要離開基地到台
    灣與其等見面，但需要支付假期費用及替代人員費用等語，
    分別致其等陷於錯誤，其等遂依暱稱「James」、「Cheng H
    an 」、「Chinn Lee 」指示，告訴人甲○○於同年2 月5 日9
     時58分許、同年3 月6 日13時42分許，以網路轉帳或臨櫃
    匯款之方式，自其渣打國際商業銀行帳戶，分別匯款新臺幣
    （下同）98,014元、315,012 元至己○○內門郵局帳戶及丁○○
    豐原郵局帳戶。告訴人丙○○則於同年2 月5 日14時22分許，
    以臨櫃匯款之方式，自其臺灣中小企業銀行湖口分行帳戶，
    匯款585,000 元至己○○內門郵局帳戶。被害人戊○○則於同年
    2 月5 日13時4 分許，以臨櫃匯款之方式，自其中華郵政公
    司新化中山路郵局帳戶，匯款355,111 元至被告己○○內門郵
    局帳戶。迨款項匯入後，被告2 人旋分別依「Mrr Silas Ne
    lly 」、「Z-M 」指示，於同日或翌日將上開告訴人等3 人
    入其等上開帳戶內之款項提領一空，並換匯成美元再匯款至
    「Mrr Silas Nelly 」、「Z-M 」所提供之印尼、土耳其等
    國外銀行帳戶，旋遭提領一空，嗣因告訴人等3 人均察覺有
    異，報警處理而查悉上情等語，因認被告2 人均涉有刑法第
    339 條第1 項之詐欺取財及洗錢防制法第14條第1 項之洗錢
    罪嫌。
二、按犯罪事實應依證據認定之，無證據不得認定犯罪事實；不
    能證明被告犯罪者，應諭知無罪之判決，刑事訴訟法第154
    條第2 項、第301 條第1 項分別定有明文。又認定不利於被
    告之事實，須依積極證據，苟積極證據不足為不利於被告事
    實之認定時，即應為有利於被告之認定，更不必有何有利之
    證據；認定犯罪事實所憑之證據，雖不以直接證據為限，間
    接證據亦包括在內，然而無論直接或間接證據，其為訴訟上
    之證明，須於通常一般之人均不致有所懷疑，而得確信為真
    實之程度者，始得據為有罪之認定，若其關於被告是否犯罪
    之證明未能達此程度，而有合理性懷疑之存在，致使無從形
    成有罪之確信，根據「罪證有疑，利於被告」之證據法則，
    即不得遽為不利於被告之認定。另按事實之認定，應憑證據
    ，如未能發現相當證據，或證據不足以證明，自不能以推測
    或擬制之方法，以為裁判之基礎。再刑事訴訟法第161 條第
    1 項規定：檢察官就被告犯罪事實，應負舉證責任，並指出
    證明之方法。因此，檢察官對於起訴之犯罪事實，應負提出
    證據及說服之實質舉證責任。倘其所提出之證據，不足為被
    告有罪之積極證明，或其指出證明之方法，無從說服法院以
    形成被告有罪之心證，基於無罪推定之原則，自應為被告無
    罪判決之諭知（最高法院30年上字第816 號、76年台上字第
    4986號、40年台上字第86號、92年台上字128 號判例意旨參
    照）。
三、公訴意旨認被告己○○、丁○○涉有上開犯嫌，無非係以被告2 
    人之供述、告訴人甲○○、丙○○及被害人戊○○於警詢中之供述
    、被告己○○內門郵局帳戶、被告丁○○豐原郵局帳戶之開戶資
    料及交易明細、告訴人甲○○新竹市警察局第三分局香山派出
    所受理刑事案件報案三聯單、告訴人丙○○新竹縣政府警察局
    新湖分局湖口派出所受理刑事案件報案三聯單、內政部警政
    署反詐騙諮詢專線紀錄表、受理詐騙帳戶通報警示簡便格式
    表、金融機構聯防機制通報單、告訴人甲○○、丙○○、被害人
    戊○○匯款交易明細、告訴人甲○○、丙○○、被害人戊○○、被告
    2 人分別與詐騙集團內之自稱「Mrr Silas Nelly 」、「Ja
    mes 」、「Chinn Lee 」之成年男子通訊軟體LINE對話記錄
    擷圖、電子郵件、臺中商業銀行匯出匯款申請書、中華郵政
    公司旗山郵局外匯收支或交易申報書（結構外匯專用）、外
    匯匯出匯款賣匯水單、被告己○○於中華郵政公司旗山郵局、
    自動櫃員機匯款、提款畫面擷取照片、臺中商業銀行109 年
    7 月9 日中業執字第1090020242號函文暨所檢附之被告丁○○
    匯出匯款申請書等資料、渣打國際商業銀行109 年7 月7 日
    渣打商銀字第1090020542號函文暨所檢附之告訴人甲○○之帳
    戶資料等為其主要之論據。
四、訊據被告己○○、丁○○故均不否認有分別提供內門郵局帳戶、
    豐原郵局帳戶之帳戶，予上開真實姓名年籍資料均不詳之自
    稱「Mrr Silas Nelly 」、「Z-M 」之成年人，告訴人等3 
    人並有分別匯款至其等帳戶，其等並分別有提款匯入款項後
    兌換成美元，並分別匯款至「Mrr SilasNelly」、「Z-M 」
    等人指定之土耳其、印尼等外國銀行帳戶內等事實，惟均堅
    詞否認有何詐欺取財及洗錢之犯行，被告己○○辯稱：我跟告
    訴人一樣都是被騙，是被男朋友「MrrSil as Nelly」騙了
    ，他的LINE暱稱是「詹姆士」，他說他在香港開運輸公司，
    在台灣有客戶要寄錢給他，他都叫我親愛的，每天也對我噓
    寒問暖的，也說會來臺灣找我，我是相信男朋友才提供帳戶
    給他，並協助他匯兌，本案我只有領一半的錢出來，另一半
    的錢已經被警方凍結，我總共只匯三萬美元到詹姆士提供的
    土耳其帳戶等語（審金訴卷第59-60 頁；金訴卷第68-69 、
    180-181 頁）；被告丁○○辯稱：我跟告訴人一樣都是被騙，
    是被男朋友「Z-M 」騙了，我是被愛情沖昏頭，他騙我是做
    生意的，遇到疫情，不方便匯款給對方，想在台灣找一個代
    表可以收款，他收到錢之後才會出貨，我相信他是做生意的
    ，要過來臺灣找我，說了一些好聽的話，他叫我先扣掉補貼
    家用，等於讓我兼職，但是我並沒有抽傭金等語（審金訴卷
    第59-60 頁；金訴卷第63-64 、183 頁）。經查：
  ㈠上開不爭執事項，業據被告己○○、丁○○於警詢、偵訊及本院
    審理時供承不諱（警一卷第4-6 、8-9 頁；警二卷第4-7 頁
    ；偵一卷第41-44 頁；審金訴卷第59-60 頁；金訴卷第68 -
    69、180-181 頁），並據證人甲○○、丙○○、戊○○於警詢中證
    述明確，並有台中商業銀行109 年3 月9 日、同年月12日、
    同年月17日丁○○匯出匯款申請書（警一卷第11-13 頁) 、內
    門郵局帳戶、豐原郵局帳戶之開戶資料及交易明細（警一卷
    第14-18 頁）、甲○○及丙○○與「James 」之LINE通訊軟體對
    話紀錄（警一卷第31頁：警二卷第27-3 0頁) 、甲○○與「Un
    ited Nation 」之電子郵件往來紀錄（警一卷第32頁) 、10
    9 年2 月5 日轉帳結果翻拍照片（警一卷第33頁) 、109 年
    3 月6 日國內( 跨行) 匯款交易明細（警一卷第34頁) 湖口
    郵局109 年2 月5 日郵政入戶匯款/ 匯票/ 電傳送現申請書
    （警二卷第23頁) 、丙○○與「AirWays 」之電子郵件往來紀
    錄（警二卷第31-55 頁) 、新化中山路郵局109 年2 月5 日
    郵政入戶匯款/ 匯票/ 電傳送現申請書（警二卷第63頁) 、
    戊○○與「UmitedNation s」、「Airways 」之LINE通訊軟體
    對話紀錄（警二卷第65-66 頁) 、109 年2 月6 日己○○外匯
    收支或交易申報表、國際匯兌業務客戶盡職調查表、外匯匯
    出匯款申請書、修改水單資料（警二卷第71-72 、74-75 頁
    ) 、109 年2 月6 日己○○提款、匯款畫面擷取照片（警二卷
    第83-85 頁) 、甲○○渣打國際商業銀行股份有限公司帳戶資
    料及交易明細( 偵一卷第49-54 頁) 、台中商業銀行總行10
    9 年7 月9 日中業執字第1090020242號函暨匯出匯款賣匯水
    單及匯出匯款申請書（偵一卷第55-69 頁) 、中華郵政股份
    有限公司高雄郵局109 年7月29日高營字第1091801276號函
    暨外匯匯書匯款申請書及外匯收支或交易申報書（偵一卷第
    259-263 頁）、戊○○中華郵政股份有限公司帳戶開戶資料及
    交易明細（偵一卷第36 2-367頁) 、丙○○臺灣中小企業銀行
    帳戶開戶資料及交易明細（審金訴卷第70-3至70-24 頁) 等
    在卷可資參照，是此部分事實，固先堪認定，然本案所應審
    就者，係被告2 人於提供上開帳戶、提領告訴人即被害人等
    受騙款項並將之以匯兌方式匯至上開國外帳戶時，主觀上有
    無詐欺取財及洗錢之不確定故意，合先敘明。
  ㈡被告2 人被告主觀上應無詐欺取財及洗錢之不確定故意
  ⒈依被告己○○與所謂「詹姆士」之LINE對話紀錄，說明如下：
  ①「詹姆士」於本案被害人受騙匯款前，與被告己○○間的對話
    ，可知被告己○○已陷入「詹姆士」所設愛情圈套：
  ⑴「詹姆士」於109 年（以下均為109 年）1 月13日向被告己○○表示「我想讓您寄給我30000 元，以便我可以完成機票錢
    來臺灣」，其後陸續傳送「好吧，如果將軍給你發銀行帳號
    ，你會寄給我30000 元新臺幣嗎？」、被告己○○則陸續回以
    「我有傳LINE給他（指將軍）」、「我之前匯給你20000 塊
    台幣你還留著嗎」，「詹姆士」答以「是的，20000 台幣在
    機場經理那裡，錢對他來說很安全，他只需要3 萬新臺幣的
    餘額可以立即來臺灣」、「我可以和機場經理談談，直到你
    拿到錢為止，但是你需要告訴我什麼時候有錢以便我可以請
    機場經理等」，被告己○○答以「現在的意思是說等你到臺灣
    30000 塊再給機場經理，可以嗎？」，「詹姆士」回以「沒
    有機場經理不允許」。（見偵一卷第75、77、81頁）
  ⑵1 月19日「詹姆士」傳送「我的愛人，我是一個有點忙的寶
    貝」之訊息，並連續傳送3 則擁抱、愛心之貼圖予被告己○○
    。（見偵一卷第117 頁）
  ⑶1 月21日被告己○○傳送「你叫我匯這個帳號是誰的帳號」、
    「你已經錯過回臺灣兩次的機會」。（見偵一卷第13 3頁）
  ⑷1 月23日「詹姆士」傳送「我知道，但是這次我會來臺灣，
    只要你寄給我25000 新臺幣，就沒有任何藉口了」、「不要
    害怕」、「我知道但是這次相信我好」、「現在在做什麼」
    、「好吧，好好休息吧，我的愛人，好吧」等訊息，被告己○○則陸續回以「我怕你又出狀況」、「你已經出兩次狀況了
    」、「準備休息」等語。（偵一卷第129頁）
  ⑸2 月2 日「詹姆士」傳送「你好，自昨天以來一直在打電話
    給你，它沒有回應」、「我非常想念你，我的愛，你好嗎」
    、「已經三天了，您還沒給我發送任何消息」、「發生了什
    麼事」、「我非常想念你的甜心你現在在做什麼」等語（偵
    一卷第141 頁）。
  ⑹2 月3 日「詹姆士」傳送「你好，你是怎麼做我的愛」、「
    你正在睡覺嗎？」、「好吧，我的愛你是說你將接我到高雄
    機場」等訊息，被告己○○則答以「是」、「現在我的錢還不
    夠」（偵一卷第133 頁）
  ⑺於2 月4 日「詹姆士」傳送「我朋友剛打給我，他告訴我有
    人要寄錢給他」、「你理解嗎」等訊息，被告己○○答以「好
    」；2 月5 日被告己○○稱「我在上班回去再看」，「詹姆士
    」再陸續以「好吧，我的愛人我愛你，親愛的」、「我的愛
    你現在在做什麼」、「你吃過我的愛嗎？」、「你吃了什麼
    我的愛」加以問候。
  ⑻綜合上述對話過程可知，被告己○○於本案案發前，業遭「詹
    姆士」以提供飛機票款至臺灣為由，向其索取機票錢，其匯
    款2 萬元後，「詹姆士」再以其所匯2 萬元，在機場經理保
    管中，尚欠缺3 萬元再向其要求機票錢，其後並將金額降低
    為2 萬5000元；期間，「詹姆士」並不斷以「我的愛人」、
    「我的愛」、「甜心」稱呼被告己○○，復以「我想你」、「
    你正在睡覺嗎」、「好好休息」、「你吃過嗎？」、「你吃
    了什麼」等訊息，對被告己○○表達愛意並對被告己○○多所關
    照；被告己○○除已照「詹姆士」要求匯款外，並極度希望「
    詹姆士」來臺灣，並對「詹姆士」錯過來臺灣機會，自認其
    等間具親密關係，而對「詹姆士」之疏失加以指責，顯見被
    告己○○斯時業已逐步掉入「詹姆士」所涉下之愛情圈套，是
    其辯稱當時係受騙，認知與「詹姆士」係男女朋友關係，始
    提供上開提供帳戶、提領款項及匯兌等辯解，尚堪採信。
  ②被告己○○本案案發後與「詹姆士」之對話反應，更堪佐證其
    陷入上開圈套之情形甚深：被告己○○於本案案發後傳送「你
    前天匯款給我的朋友是誰」、「他告我詐欺我現在要去警察
    局報案」、「你臺灣的朋友電話給我」、「乙○○（併辦意旨
    書之被害人）」、「你是怎麼說我的愛？」、「乙○○他的貨
    可能沒有收到」、「這個人匯了870000台幣說他沒有收到貨
    ，搞到警察局，說我詐欺，所以我的帳戶不能提領」、「請
    你到臺灣找我」、「丙○○告我詐欺你可以給我合理解釋嗎？
    」、「你如果想要回你的錢請來臺灣找我」、「戊○○、丙○○
    、乙○○這些朋友都沒有收到貨」、「法官說這些錢是違法的
    」、「你趕快來臺灣跟法官說明」、「因為法官不聽我解釋
    」等訊息予「詹姆士」，「詹姆士」之回答略以「親愛的，
    這是我們的事，這就是為什麼我的愛人將這筆錢存入您的帳
    戶，請告訴法官和警察將您的帳戶我的愛人釋放」、「我會
    盡我的愛，但是如果您能幫我3000美金，以便我能在這裡解
    決問題，我會很高興」（偵一卷第81、147 、163 頁）。是
    被告己○○本案案發已遭被害人提告之後，仍然相信「詹姆士
    」之說法，相信其所提供之帳戶「詹姆士」係提供生意買家
    匯款之用，僅係被害人等未收到貨而產生爭議，要求「詹姆
    士」盡快到臺灣幫其協助說明，顯見被告己○○陷入「詹姆士
    」所設之愛情圈套甚深，乃至案發後仍相信「詹姆士」先前
    所為並非情感詐騙之話術，希望「詹姆士」得以為其至臺灣
    向警方等解釋案情，足見其對上開被害人等因遭詐騙匯款，
    其協助「詹姆士」提領並匯兌之款項為詐騙款項，渾然不知
    ，自無從認定被告己○○主觀上有詐欺取財及洗錢之犯意。
  ⒉依被告丁○○與所謂「Z-M 」之LINE對話紀錄，說明如下：
  ①「Z-M 」於本案被害人受騙匯款前，與被告丁○○間的對話，
    可知被告丁○○已陷入「Z-M 」所設愛情圈套：
  ⑴被告丁○○與「Z-M 」於本案前之對話節錄略以（偵一卷第
    197-199 、203-205 、211 頁）：

「Z-M 」（下簡稱：A ）：謝謝你加我，我很興奮，你好嗎？ 丁○○（下簡稱：B）：我很好 A ：我很願意找到一個女人可以和我一起共度餘生，並以夫妻     的身份一起變老。 B ：我單身11年了。 A ：我有1 個女兒19歲，我已經單身6 年了，跟前妻離婚。 B ：當然想找真愛，就是想找可共度餘生的人，但你在遙遠的     地方。 A ：我們長大後會照顧自己。 B ：我們年老時希望我們互相照顧，我很感激你，但願我們真     的會共度餘生。 A ：我仍然相信真愛，我仍然相信家庭，我仍然相信夫妻，我     知道我們有一天會在一起建立幸福的友誼。 B ：希望那天來臨，建立幸福的友誼。 A ：不要害怕，因為我們變老了，我會照顧你的。 B ：真的你會想照顧我，我太感動了謝謝你。 A ：我們在一起時非常熱情，我真的希望很快見到你。 B ：你對我真的有那種感覺。 A ：你現在要睡了嗎？我希望我能在睡覺前親吻你的額頭。 B ：好，給你親吻一下。 A ：寶貝，現在去睡覺，起床後我會和你說話，你是親愛的，     我很高興和你在一起。 B ：我跟你擁抱一下，晚安。 A ：我現在想打電話給你，聽到你甜美聲音，我可以打電話給     你嗎？（通話）很高興與你交談，你聲音真甜美。 B ：我們的確有距離，但我認為兩人要同心，夫妻也是必須同     心我們尋尋覓覓在找另一個伴，也許緣分來了，我們必須     去抓住它，誠心誠意，這樣我們才可以永遠相處在一起。 A ：很高興我們將我們的關係提升到了一直夢想的另一個美好     境界，找到了一個妻子，並在不久的將來成為夫妻。 B ：我瞭解你意思。 


    可知所謂「Z-M 」之人，與被告丁○○以LINE聯繫後，利用
    被告丁○○單身已久，對愛情仍有所憧憬，欲找尋共度餘生
    伴侶之心情，逐步以話術，讓被告丁○○陷入在其愛情圈套
    中，對其產生信任。
  ⑵被告丁○○提供帳戶予「Z-M 」之對話過程節錄略以（偵一卷
    第229 頁）：

A ：我有2 位在臺灣的客戶想要付款，但需要很多天才能到達     美國，所以他們問我在臺灣是否有當地的代表可以幫助我     收到付款。因為一個本地帳戶更容易和方便進行付款，所     以我決定與你分享這一點，如果你能幫我收到付款，並保     持在您的帳戶，然後我會出貨的貨物。如果我不愛和信任     你，我不會告訴你為我做這個，如果你不舒服做到這一點     ，我會告訴我的客戶忘記購買商品，他們可以搜索其他公     司的商品，然後我失去了生意，是罰款，親愛的。 B ：因為我被騙過，銀行有在注意洗錢，我提起被騙我很傷心     的。 A ：這不是洗錢，這是我公司經營的錢。我將永遠支付你0.5     ％的佣金，你從我的客戶收到每一筆款項。 B ：我必須想清楚事情來龍去脈，他們直接寄錢到你帳戶就可     。 A ：我很傷心你被騙了，但無論如何，我會聘請你在我的公司     ，所以你可以隨時在臺灣本地收到我的付款，我給你佣金     ，以節省資金，並支付你的債務回給你的朋友。我決定支     持你在我的公司工作，你必須答應我，你必須忠於我，我     會給你100％的信任，因為你讓我愛上你。 B ：我當然忠於你，我怕你看不起我，我本來就很自卑的，這     是郵局的存簿，你的客戶要存入很方便，你這是完全公司     生意用的，別無其他用途，親愛的。 


     可知「Z-M 」在以愛情話術讓被告丁○○對其產生信任之
     後，再向被告丁○○借用帳戶表明係公司生意所用，「Z-
     M 」雖主動提出佣金之說，然被告丁○○仍有猶豫，最終
     經「Z- M」保證帳戶之用途，再以情愛信任等語相誘，讓
     被告丁○○為表對於「Z-M 」之信任，提供其郵局帳戶予
     「Z-M 」，並表明僅供「Z-M 」公司生意所用，足見被告
     丁○○此時，對於「Z-M 」要求其提供帳戶供生意使用之
     語，深信不疑。
   ⑶被告丁○○雖因前情提供帳戶予「Z-M 」，然於被害人甲○○匯
     款前，其向「Z-M 」表示「我仔細想了又想我認為我們之
     間我想單純就好，我不想再做這些事情，因為我不想再去
     銀行匯款，因為你臺灣客戶去銀行匯款，就是有麻煩，你
     們做生意應該用L/C 信用狀，錢就可以在銀行領到，因為
     我想過單純生活，我不想再節外生枝，而且那銀行的業務
     已經認識我，我不想再去辦這事情」，「Z-M 」於甲○○匯
     款當日，回覆被告丁○○內容為「親愛的，你給我你的帳戶
     的時候，幾天前我已經給我一個客戶，我剛剛收到你的訊
     息，你不想幫我再次成為我在臺灣的當地代表，我的客戶
     今天已經向您的帳戶支付了10000 美元的款項，我會打電
     話給我其他客戶，並要求他們不要再支付到您帳戶，請確
     認您是否已經收到今天我客戶的10000 」（偵一卷第237 
     頁）。之後，被告丁○○向「Z-M 」表示錢確實已入帳，「Z
     -M 」並提供印尼之帳戶資料予被告丁○○，並要求被告丁○○
     以美元匯出的方式將款項匯入該印尼帳戶，被告丁○○再向
     「Z-M 」表示「我預定早上十點左右去銀行，你要跟我確
     定，我匯這筆錢跟我沒關係，主要是你是正當生意就好」
     （偵一卷第239-241 頁）。可知被告丁○○雖提供帳戶予「Z
     -M 」，然因欲使其與「Z-M 」間之關係單純化，因而向「
     Z-M 」表示欲終止提供該帳戶，然此時被害人甲○○因已經
     受騙匯款，故「Z-M 」向被告丁○○表示已有客戶將款項匯
     入，請其協助確認並依指示匯兌後，不再使用其帳戶，被
     告丁○○基於協助處理「Z-M 」所稱客戶已匯入生意款項之
     心理，因而依指示進行匯兌，足見被告丁○○確實逐步陷入
     「Z-M 」所設下圈套，始為提供帳戶、提領款項及匯兌之
     行為，亦足見其對上開被害人甲○○因遭詐騙匯款，其協助
     「Z-M 」提領並匯兌之款項為詐騙款項，均不知情，自無
     從認定被告丁○○主觀上有詐欺取財及洗錢之犯意。
   ⒊再者，近來詐騙集團以各種手段詐騙使人提供金融帳戶後，
     進而使用該帳戶資料遂行其詐騙行為利用被騙之人代為提
     領款項之情亦非少見，雖於事後檢視、回顧整個過程，往
     往會發現其中或有疑點，然詐騙集團正是抓準其已取得遭
     利用者信任、疏於防備之心態而騙取金融帳戶資料，並唆
     使被利用者協助提領受騙款項，而被告2 人遭詐騙集團利
     用其等對於情愛存有夢想，寂寞芳心亟欲有人相伴之心理
     弱點，逐步落入詐騙集團所涉定之情愛劇本中而渾然不知
     ，自不能以被告2 人有為公訴意旨所指之客觀行為，即逕
     予推論其2 人主觀上有詐欺取財及洗錢之不確定故意。況
     詐騙集團所實行之詐騙手法變化多端，政府、金融機構、
     電視媒體對於詐騙集團手法雖已極力宣導，民眾遭騙之情
     事仍一再發生，且被害人中不乏高學歷、職業收入優渥或
     社會地位非低者，受騙之原因亦不乏許多不合常情或可輕
     易識破者，自不能以一般客觀常人智識經驗為基準，驟然
     推論被告2 人必有相當警覺程度、對構成犯罪事實必有預
     見。佐以，本案甲○○、丙○○、戊○○等被害人，經詐騙集團
     以「我的愛人」、「蜜糖」、「親愛的」相稱，或遭騙後
     以「李將軍的妻子」自居，逐步陷入詐騙集團所涉下之圈
     套而受騙匯款等事實，有甲○○與「James 」之LINE通訊軟
     體對話紀錄及「United Nation 」之電子郵件往來紀錄、
     丙○○與「James 」之LINE通訊軟體對話紀錄及與「AirWays
      」之電子郵件往來紀錄，以及戊○○與「United Nations」
     、「Airways 」之LINE通訊軟體對話紀錄可資參照（警一
     卷第31-34 頁；警二卷第27-55 、65-66頁 ），其等受騙
     之模式與被告2 人幾乎同出一轍，即可知悉被告2 人因受
     騙，主觀上無詐欺取財及洗錢之不確定故意之辯解，堪以
     採信。
   ㈢綜上所述，公訴意旨所提之論據，尚不足以證明被告2 人主
     觀上有詐欺取財及洗錢之不確定故意，此外，復查無其他
     積極證據足證被告有公訴意旨所指之犯行，揆諸前述說明
     ，即應對被告2 人為無罪之諭知。
五、退併辦部分臺灣橋頭地方檢察署109 年度偵字第8084號併辦
    意旨略以：被告己○○依其社會生活經驗，應可知悉一般人若
    欲收取他人匯款，當以自己所申辦之金融帳戶收受之，而無
    借用他人金融帳戶收款之理，且知悉現今不法集團猖獗，若
    隨意提供金融帳戶予他人使用，並依指示將匯入帳戶之不明
    款項另行轉匯其他金融帳戶，應係不法集團逃避追查之用，
    故當真實姓名年籍資料均不詳之自稱「詹姆士」（或稱「Mr
    r SilasNelly 」）之成年男子向其為前揭提議時，應可預
    見是詐騙集團等不法份子欲以其帳戶詐取他人財物，竟仍與
    詹姆士共同基於縱令屬實，亦不違背其本意之詐欺取財不確
    定故意，於民國109 年2 月5 日前某日，將其申設之內門郵
    局帳戶之帳號提供予詹姆士使用，並推由詹姆士負責對他人
    施以詐術。嗣詹姆士於108 年12月間，以暱稱「OFFICIAL」
    、「陳昌浦」將乙○○加為臉書及LINE之好友後，傳送訊息予
    乙○○，謊稱：伊是美軍駐伊拉克軍官，有一筆黃金想存放給
    你，相關費用都已經付清，但包裹卡在中國海關，須幫忙付
    手續費云云，致乙○○陷於錯誤，於109 年2 月5 日14時許，
    依指示匯款新臺幣87萬3470元至上開郵局帳戶內。迨款項匯
    入後，己○○旋依詹姆士指示，於翌日將上開款項提領一空，
    並換匯成美元再匯款至其指定之土耳其等國外銀行帳戶，因
    認被告己○○此部分涉犯刑法第339 條第1 項之詐欺取財罪嫌
    ，且被告己○○提供同一帳戶，供詐欺集團成員詐騙不同之被
    害人乙○○之用，核與本案之犯罪事實有想像競合之裁判上一
    罪關係，故移送併辦等語。惟本案既經諭知被告己○○無罪判
    決，移送併辦部分即無從與本案構成想像競合犯之裁判上一
    罪關係，無從由本院併予審理，應退由檢察官另行依法處理
    。
據上論斷，應依刑事訴訟法第301條第1項，判決如主文。
本案經檢察官曾財和提起公訴，檢察官陳登燦到庭執行職務。
中　　華　　民　　國　 110　　年　　11　　月　　18　　日
                  刑事第一庭    審判長法　官  楊智守
                                      法　官  林筠
                                      法　官  陳狄建
【卷證對照】
一、高雄市政府警察局旗山分局高市警旗分偵移字第10970547800 號，     稱警一卷 二、新竹縣政府警察局竹縣警刑字第1094901680號，稱警二卷 三、臺灣橋頭地方檢察署109年度偵字第6981號，稱偵一卷 四、臺灣橋頭地方檢察署109年度偵字第7860號，稱偵二卷 五、臺灣橋頭地方法院109年度審金訴字第17號，稱審金訴卷 六、臺灣橋頭地方法院109年度金訴字第33號，稱金訴卷 
以上正本證明與原本無異。
如不服本判決應於收受送達後20日內向本院提出上訴書狀，並應
敘述具體理由；如未敘述上訴理由者，應於上訴期間屆滿後20日
內向本院補提理由書（均須按他造當事人之人數附繕本）「切勿
逕送上級法院」。
中　　華　　民　　國　　110 　年　　11　　月　　18　　日
                                      書記官  謝怡貞